【裁判字號】    98,上訴,319
【裁判日期】    980325
【裁判案由】    毒品危害防制條例
【裁判全文】
臺灣高等法院臺中分院刑事判決         98年度上訴字第319號
上  訴  人
即  被  告  乙○○
上列上訴人因違反毒品危害防制條例案件，不服臺灣臺中地方法
院97年度訴字第4237號中華民國97年12月29日第一審判決（起訴
案號：臺灣臺中地方法院檢察署97年度毒偵字第4650號），提起
上訴，本院判決如下：
    主  文
上訴駁回。
    事  實及理  由
一、本案經本院審理結果，認第一審判決認事用法及量刑均無不
    當，應予維持，並引第一審判決書記載之事實、證據及理由
    。（如附件）
二、被告上訴意旨略以：伊於91年間因施用毒品案件，經原審法
    院裁定強制戒治，於91年5月17日戒治期滿。本件施用毒品
    之犯罪時間為97年7月25、26日，離上開戒治期滿之日已滿
    五年，依毒品危害防制條例第20條第1、2項規定，應裁定觀
    察勒戒，原審不察，為刑事有罪判決，於法有違云云。
三、按施用第1、2級毒品為犯罪行為，毒品危害防制條例第10條
    定有處罰明文。故施用第1、2級毒品者，依前揭規定本應科
    以刑罰。惟基於刑事政策，對合於一定條件之施用者，則依
    同條例第20條、第23條之規定，施以觀察、勒戒及強制戒治
    之保安處分。又毒品危害防制條例於92年7月9日修正公布，
    自93年1月9日施行，其中第20條、第23條將施用毒品之刑事
    處遇程序，區分為「初犯」及「5年內再犯」、「5年後再犯
    」。依其立法理由之說明：「初犯」，經觀察、勒戒或強制
    戒治後，應為不起訴處分或不付審理之裁定；經觀察、勒戒
    或強制戒治執行完畢釋放後，「5年內再犯」者，因其再犯
    率甚高，原實施之觀察、勒戒及強制戒治既已無法收其實效
    ，爰依法追訴或裁定交付審理。至於經觀察、勒戒或強制戒
    治執行完畢釋放後，「5年後再犯」者，前所實施之觀察、
    勒戒或強制戒治已足以遮斷其施用毒品之毒癮，為期自新及
    協助其斷除毒癮，仍適用「初犯」規定，先經觀察、勒戒或
    強制戒治之程序。從而依修正後之規定，僅限於「初犯」及
    「5年後再犯」2種情形，始應先經觀察、勒戒或強制戒治程
    序。倘被告於5年內已再犯，經依法追訴處罰，縱其第3次（
    或第3次以上）再度施用毒品之時間，在初犯經觀察、勒戒
    或強制戒治執行完畢釋放5年以後，已不合於「5年後再犯」
    之規定，且因已於「5年內再犯」，顯見其再犯率甚高，原
    實施觀察、勒戒或強制戒治，已無法收其實效，即應依該條
    例第10條處罰。至於第3次（或第3次以上）施用毒品之時間
    ，是否宜有期間限制？以多久為適宜？則分屬刑事政策、專
    門醫學之範圍，非審判機關所能決定，有待循立法途徑解決
    （最高法院97年度第5次刑事庭會議、95年度第7次刑事庭會
    議決議參照）。
四、本件被告所犯多次施用毒品罪，經台灣彰化地方法院檢察署
    於89年5月8日，以執行強制戒治期滿為由，分別以89年度戒
    毒偵字第504號、505號、506號為不起訴處分；再於五年內
    之90年5月22日因施用毒品，經原審法院裁定強制戒治，於
    91年5月17日執行完畢，刑事部分並經原審法院定執行刑為
    有期徒刑8月，於92年2月19日執行完畢。其又於93、94年間
    因施用毒品案件，經法院分別判處有期徒刑6月、11月、1年
    、5月確定，應執行有期徒刑1年3月、1年3月，於96年3月23
    日假釋並付保護管束，嗣於96年6月20日保護管束期滿未經
    撤銷而執行完畢等情，有台灣高等法院被告前案紀錄表附卷
    可查。被告既於89年間因施用毒品經強制戒治期滿而獲不起
    訴處分，再於五年內之之90年5月22日因施用毒品，經原審
    法院裁定強制戒治，於91年5月17日執行完畢，刑事部分並
    經法院判刑確定並執行完畢，即與單純「五年後再犯」之情
    形有別。其訴追條件業已充足，檢察官依毒品危害防制條例
    第23條第2項之規定逕行提起公訴，並經原審法院科刑於法
    即無違背。
四、被告未能堅持戒癮之心，再為本件犯行，本院認施用毒品，
    除戕害自身之健康、生命外，並已衍生危害家庭之不良後果
    ，且損及社會、國家之整體利益，自應受相當之刑罰制裁，
    始符社會正義，並以機構性之處遇，使被告主觀上能堅定其
    意志，客觀上能脫離施用毒品之誘因，進而遠離毒品之禍害
    ，參酌施用第1級毒品海洛因之法定刑為6月以上5年以下有
    期徒刑之罪，施用第2級毒品之法定刑為2月以上3年以下。
    原審審酌被告之素行、犯罪之動機、情節、所生危害及其他
    犯罪情節並犯後之態度等一切情狀，依序分別量處有期徒刑
    1年及有期徒刑6月，並定執行刑為有期徒刑1年4月，量刑尚
    稱妥適，被告上訴為無理由，應予駁回。
五、被告經合法傳喚，無正當理由不到庭，爰不待其陳述，逕行
    判決。
六、據上論斷，應依刑事訴訟法第371條、第373條、第368條，
    判決如主文。
本案經檢察官甲○○到庭執行職務。
中    華    民    國    98    年    3    月    25    日
            刑事第四庭    審判長法  官  洪   耀   宗
                                法  官  蔡 王 金  全
                                法  官  劉   登   俊
以上正本證明與原本無異。
除施用第2級毒品部分不得上訴外，其餘得上訴。
如不服本判決應於收受送達後十日內向本院提出上訴書狀，其未
敘述上訴理由者，並得於提起上訴後十日內向本院補提理由書（
均須按他造當事人之人數附繕本）「切勿逕送上級法院」。
                                書記官  粘   銘   環
中    華    民    國    98    年    3     月    25    日
附件
臺灣臺中地方法院刑事判決              97年度訴字第4237號
公  訴  人  臺灣臺中地方法院檢察署檢察官
被      告  乙○○  女  29歲（民國○○年○○月○○日生）
                    身分證統一編號：Ｚ000000000號
                    住彰化縣員林鎮○○里○○街1號之1
                    居台中市○○區○○路23之22號
上列被告因毒品危害防制條例案件，經檢察官提起公訴（97年度
毒偵字第4650號），本院因被告所犯非死刑、無期徒刑、最輕本
刑為三年以上有期徒刑之罪或高等法院管轄第一審案件，經被告
就被訴事實為有罪之陳述，裁定進行簡式審判程序，判決如下：
    主    文
乙○○施用第一級毒品，累犯，處有期徒刑壹年。又施用第二級
毒品，累犯，處有期徒刑陸月。應執行有期徒刑壹年肆月。
    犯罪事實及理由
一、犯罪事實﹕
    乙○○前於民國91年間因施用毒品案件，經本院裁定令入戒
    治處所施以強制戒治，於91年5月17日戒治期滿。其又於93
    、94年間因施用毒品案件，經法院分別判處有期徒刑6月、
    11月、1年、5月確定，應執行有期徒刑1年3月、1年3月，於
    96年3月23日假釋並付保護管束，嗣於96年6月20日保護管束
    期滿未經撤銷，而執行完畢。詎其仍不知悔改，復基於施用
    第二級毒品之犯意，於97年7月25日上午某時，在臺中市○
    區○○路19號6樓之3室之住處，將毒品甲基安非他命置入玻
    璃球內燒烤，以吸食其所產生煙霧之方式，施用第二級毒品
    甲基安非他命1次。另基於施用第一級毒品之犯意，亦於上
    開時、地，以針筒注射之方式，施用第一級毒品海洛因1次
    。嗣於97年7月26日下午3時32分許，在上址為警搜索而查獲
    。
二、證據名稱﹕
  (一)被告之自白。
  (二)中山醫學大學附設醫院檢驗科藥物檢測中心尿液檢驗報告1
    紙。
  (三)臺灣高等法院被告前案紀錄表。
三、應適用之法條﹕
  (一)刑事訴訟法第273條之1第1項、第299條第1項前段、第310條
    之2、第454條。
  (二)毒品危害防制條例第10條第1項、第2項。
  (三)刑法第11條前段、第47條第1項、第51條第5款。
本案經檢察官陳旻源到庭執行職務。
如不服本判決，應於收受送達後10日內向本院提出上訴書狀（應
敘述具體理由並附繕本）。
中    華    民    國    97    年    12    月    29    日
                  刑事第八庭  法  官  戴嘉慧
上正本證明與原本無異。
                              書記官  劉晴芬
中    華    民    國    97    年    12    月    29    日
【附錄本案論罪科刑法條】
毒品危害防制條例第10條
施用第一級毒品者，處6月以上5年以下有期徒刑。
施用第二級毒品者，處3年以下有期徒刑。


司法院資訊處製作；財團法人民間司法改革基金會備份。
